【裁判字號】    99,聲,2598
【裁判日期】    991025
【裁判案由】    聲請沒入保證金
【裁判全文】
臺灣臺北地方法院刑事裁定              99年度聲字第2598號
聲  請  人  臺灣臺北地方法院檢察署檢察官
被      告  丙○○
具  保  人  乙○○
上列具保人因被告妨害風化案件，經檢察官聲請沒入保證金（99
年度執聲沒字第257號），本院裁定如下：
    主  文
乙○○繳納之保證金新臺幣萬元沒入之。
    理  由
一、本件聲請意旨略以：上列具保人乙○○因被告丙○○妨害風
    化案件，經依檢察官指定之保證金額新臺幣3萬元，出具現
    金保證後，將被告釋放，茲因該被告逃匿，依刑事訴訟法第
    118條之規定，應沒入具保人繳納之保證金等語。
二、按具保之被告逃匿者，應命具保人繳納指定之保證金額，並
    沒入之；不繳納者，強制執行；保證金已繳納者，沒入之；
    沒入保證金，以法院裁定行之，刑事訴訟法第118條第1項、
    第121條第1項分別定有明文。
三、次按被告、自訴人、告訴人、附帶民事訴訟當事人、代理人
    、辯護人、輔佐人或被害人為接受文書之送達，應將其住所
    、居所或事務所向法院或檢察官陳明；前項之陳明，其效力
    及於同地之各級法院，刑事訴訟法第55條第1項、第2項分別
    定有明文，是依當事人陳報之居住處所送達文書，自屬於法
    有據。又按送達文書，除本章有特別規定外，準用民事訴訟
    法之規定；送達於應受送達人之住居所、事務所或營業所行
    之；送達於住、居所、事務所或營業所不獲會晤應受送達人
    者，得將文書付與有辨別事理能力之同居人或受僱人；送達
    不能依前2條規定為之者，得將文書寄存送達地之自治或警
    察機關，並作送達通知書2份，1份黏貼於應受送達人住居所
    、事務所、營業所或其就業處所門首，另1份置於該送達處
    所信箱或其他適當位置，以為送達；寄存送達自寄存之日起
    ，經10日發生效力，刑事訴訟法第62條、民事訴訟法第136
    條第1項、第137條、第138條第1項、第2項亦均規定明確。
三、經查：
  (一)被告因妨害風化案件，經臺灣臺北地方法院檢察署檢察官指
    定保證金3萬元，並由具保人於民國93年3月12日出具現金保
    證後，將被告釋放，該案經本院以93年度訴字第1416號判決
    判處有期徒刑1年3月，嗣被告上訴，經臺灣高等法院以94年
    度上訴字第378號判決將第一審判決撤銷，改判處被告有期
    徒刑10月，被告再提起上訴，經最高法院以97年度台上字第
    342號判決將第二審判決撤銷，發回臺灣高等法院，臺灣高
    等法院復以97年度上更(一)字第123號判決將第一審判決撤銷
    ，改判處被告有期徒刑1年2月，並減刑為有期徒刑7月，被
    告又上訴，終經最高法院以99年度台上字第1864號判決駁回
    上訴而告確定。上揭情事，有臺灣臺北地方法院檢察署刑保
    字第93000589號刑事保證金收據附於臺灣臺北地方法院檢察
    署93年度偵字第5579號偵查卷宗內可考，並有臺灣高等法院
    被告前案紀錄表1份、本院93年度訴字第1416號判決、臺灣
    高等法院94年度上訴字第378號判決、97年度上更(一)字第123
    號判決、最高法院97年度台上字第342號判決、99年度台上
    字第1864號判決各1份在卷可查。
  (二)被告於臺灣臺北地方法院檢察署99年度執字第2321號案件執
    行時，經臺灣臺北地方法院檢察署檢察官將執行傳票分別寄
    送至被告之戶籍地「臺北縣蘆洲市○○路422巷114弄1號5樓
    」及其先前所陳報之送達處所「臺北市○○區○○街2段64
    之1號5樓」，其中就戶籍地部分，因未獲會晤本人，亦無受
    領文書之同居人或受僱人，而寄存送達於臺北縣政府警察局
    蘆洲分局集賢派出所（寄存時間為99年4月23日），另就送
    達處所部分則因未獲會晤本人，而將文書交予有辨別事理能
    力之受僱人，嗣均發生合法送達之效力。另又分別於99年7
    月5日將具保人應帶同被告到案執行之通知送達於具保人之
    居所「臺北縣三重市○○路○段215巷33號5樓之26」、「臺
    北縣三重市○○路○段125巷25號3樓」，再於99年9月16日寄
    送至另一居所「臺北縣三重市○○路○段125巷57號3樓」（
    具保人之戶籍地為臺北縣三重市○○路8號6樓即臺北縣三重
    市戶政事務所，該戶籍非具保人所主動申報，具保人主觀上
    亦無設定住所於該處或久住於該處之意），惟均因未獲會晤
    本人，亦無受領文書之同居人或受僱人，而俱寄存送達於臺
    北縣政府警察局三重分局慈福派出所（寄存時間各別為99年
    7月8日、99年7月8日及99年9月21日），亦均發生合法送達
    之效力。惟被告未遵期到案執行，亦未因另案在監、所執行
    或羈押，聲請人乃依法拘提被告，仍未有所獲，臺灣臺北地
    方法院檢察署乃於99年8月24日以甲○治執分緝字第2910 號
    對被告發布通緝在案，現仍未緝獲，具保人屆期亦未帶同被
    告到案執行。上揭情事，有個人基本資料查詢結果2紙、送
    達證書5紙、拘票、臺北縣政府警察局蘆洲分局拘提報告書
    、臺北市政府警察局萬華分局拘提報告書、臺灣高等法院通
    緝紀錄表、臺灣高等法院被告前案紀錄表及臺灣高等法院在
    監在押全國紀錄表等各1份在卷可稽。足以認定被告經具保
    而釋放後已逃匿之事實。從而，揆諸首揭法條規定，本件聲
    請人之聲請，為有理由，應予准許。
四、爰依刑事訴訟法第118條第1項、第121條第1項，裁定如主文
    。
中    華    民    國    99    年    10    月    25    日
                  臺灣臺北地方法院刑事第八庭
                              法  官  古瑞君
以上正本證明與原本無異。
如不服本裁定，應於送達後5日內，向本院提出抗告狀。
                              書記官  莊宜諳
中    華    民    國    99    年    10    月    25    日

司法院資訊處製作；財團法人民間司法改革基金會備份。
